【裁判字號】    97,易,1972
【裁判日期】    970623
【裁判案由】    詐欺
【裁判全文】
臺灣臺中地方法院刑事判決              97年度易字第1972號
公  訴  人  臺灣臺中地方法院檢察署檢察官
被      告  乙○○
上列被告因詐欺案件，經檢察官提起公訴（97年度偵字第8831號
），本院判決如下：
    主  文
乙○○幫助共同意圖為自己不法之所有，以詐術使人將本人之物
交付，處有期徒刑陸月，如易科罰金，以新臺幣壹仟元折算壹日
，減為有期徒刑月，如易科罰金，以新臺幣壹仟元折算壹日。
    事  實
一、乙○○明知依一般社會生活之通常經驗，可預見提供金融帳
    戶予他人使用，可能幫助他人犯罪，竟仍不違其本意，基於
    幫助詐欺取財之犯意，於民國94年7 月21日至12月6 日間某
    日，在不詳處所，將其第一商業銀行臺中分行（下稱一銀臺
    中分行）帳號第00000000000 號帳戶存摺、金融卡及密碼，
    交付姓名、年籍不詳之成年人。嗣該不詳成年人所屬詐欺集
    團取得上開物品後，基於意圖為自己不法所有之犯意聯絡，
    先在網路上假冒萬泰銀行名義，刊登虛偽優惠信用貸款廣告
    ，引誘有貸款需求之人留下聯絡電話，供詐欺集團聯絡。甲
    ○○於96年2 月初某日，以網際網路搜尋貸款廣告，見上開
    廣告，留下電話號碼等資料。詐欺集團成員分別推由姓名、
    年籍不詳，自稱萬泰銀行行員之「陳先生」、「銀行經理」
    等成年男子至少2 名，接續自96年2 月初某日起，至同月8
    日止，佯稱：欲申辦貸款，應先繳交設定費、手續費及律師
    費等費用云云，致甲○○陷於錯誤，於同年月8 日12時許，
    在臺北市第一商業銀行延吉分行，以無摺存款方式，存入乙
    ○○上開帳戶，將新臺幣（下同）20,000元，旋遭詐欺集團
    成員提領一空。嗣因甲○○發覺受騙，報警查悉上情。
二、案經彰化縣警察局移送臺灣彰化地方法院檢察署呈請臺灣高
    等法院臺中分院檢察署核轉臺灣臺中地方法院檢察署檢察官
    偵查起訴。
    理  由
壹、程序方面：
    按被告以外之人於審判外之言詞或書面陳述，除法律有規定
    者外，不得作為證據。被告以外之人於審判外之陳述，雖不
    符刑事訴訟法第159 條之1 至4 之規定，而經當事人於審判
    程序同意作為證據，法院審酌該言詞陳述或書面陳述作成時
    之情況，認為適當者，亦得為證據。刑事訴訟法第159 條第
    1 項、第159 條之5 第1 項分別定有明文。被害人甲○○之
    警詢筆錄，為被告以外之人在審判外之陳述，原不得作為證
    據，但經被告乙○○同意作為證據，本院審酌該言詞陳述作
    成之情況，認為適當，得為證據，合先敘明。
貳、實體方面：
一、訊據被告坦承被害人甲○○於上揭時、地，以無摺存款方式
    ，將20,000元存入上開帳戶等情不諱，惟矢口否認有何幫助
    詐欺取財犯行。辯稱：存摺及提款卡係在搬家時遺失云云（
    詳本院卷13頁）。然查：
  (一)被害人甲○○於96年2 月初某日，以網際網路網頁搜尋貸款
    廣告，見詐欺集團以萬泰銀行名義，刊登虛偽優惠信用貸款
    之廣告，留下電話號碼等資料。詐欺集團推由姓名、年籍不
    詳，自稱萬泰銀行行員之「陳先生」、「銀行經理」等成年
    男子至少2 名，接續自96年2 月初某日起，至同月8 日止，
    佯稱：欲申辦貸款，應先繳交設定費、手續費及律師費等費
    用云云，致被害人甲○○陷於錯誤，於同年月8 日12時許，
    在臺北市第一商業銀行延吉分行，以無摺存款方式，將20,0
    00元存入乙○○上開帳戶等情，業據被害人甲○○於警詢指
    訴甚詳，並有銀行存款存根聯影本、一銀臺中分行帳戶存摺
    正反面及內頁影本3 紙、開戶基本資料及交易明細表影本等
    在卷可稽，此部分事實，堪以認定。
  (二)被告於警詢辯稱：於95年11、12月間遺失存摺簿及金融卡云
    云（詳警卷5 頁）；復於檢察官訊問時改辯稱：於94年6 、
    7 月間搬家時掉了，掉存摺及金融卡。…（旋改稱）差不多
    95年間掉的，96年過年時才發現掉了。…（再改稱）95年4
    、5 月搬家時云云（詳偵卷4 、5 頁）；再於本院辯稱：於
    95年10月至96年2 月間搬家時遺失存摺及提款卡云云（詳本
    院卷13頁）。如此觀之，被告對其上開帳戶存摺及提款卡何
    時遺失一節，前後所辯不一，實難輕信係在搬家時遺失。又
    被告於本院供稱：無人知悉我密碼云云（詳本院卷13頁）；
    復於本院審理時辯稱：密碼為353546，那時好像將密碼，以
    鉛筆用很小字體寫在存摺上云云（詳本院卷24頁），然被告
    既可清楚記憶帳戶密碼，自無必要以鉛筆書寫在存摺上；況
    且，除被告以外，無人知悉其帳戶密碼，若非被告將密碼告
    知他人，則他人自無法使用其帳戶。是其於本院上開所辯，
    目的係試圖交代他人何以得順利使用其金融帳戶，而非將密
    碼記載於存摺上。此外，觀之卷內所附上開帳戶交易明細表
    （詳警卷14至24頁）所示，被告所有上開帳戶於94年7 月14
    日開戶存入1,050 元，於94年7 月21日領出1,000 元後，至
    96年2 月8 日被列為警示帳戶為止，長達1 年餘之交易紀錄
    ，均係有相關金錢匯入後，旋以最快速度全部領出。參酌被
    告於本院供稱：帳戶往來明細表上之交易均非其交易，只有
    申請時使用過此本存簿等語甚詳（詳本院卷24頁），亦足以
    證明94年7 月21日後之交易紀錄，係被告將其上開帳戶存摺
    、提款卡及密碼提供詐欺集團所致，而非遺失遭不詳之人盜
    用。是被告應係於94年7 月21日至12月6 日間某日，將其所
    有上開金融帳戶存摺、提款卡及密碼提供予詐欺集團成員使
    用甚明。
  (三)又金融帳戶之申請甚為簡易方便，亦無信用問題，如有使用
    帳戶之需要，自可自行開戶，如非供作犯罪出入之帳戶或其
    他不法目的，應無隱匿自己名義帳戶而使用他人金融帳戶之
    必要，且邇來利用各種名義，進行詐欺取財之犯罪類型層出
    不窮，該等犯罪，多數均係利用人頭帳戶作為出入帳戶，並
    經媒體廣為披載。被告於本院自承：其為中台醫專畢業，在
    潭子加工區從事電子作業員、工安管理員等語甚詳（詳本院
    卷25頁），顯係成年且智力成熟之人，對此應知之甚詳，竟
    仍將上開帳戶存摺、提款卡及密碼提供予詐欺集團使用，事
    後復以遺失為由卸責，足見被告有容任姓名年籍不詳之人利
    用其帳戶犯詐欺罪之不確定故意。
  (四)至於被告於本院辯稱：此段期間有正當工作，不會為小錢而
    販賣帳戶云云（詳本院卷14頁），並提出在職證明書（詳本
    院卷15頁）。該紙在職證明書固記載被告自94年6 月1 日起
    ，於亞立電力科技股份有限公司（下稱亞立公司）擔任工安
    管理員。但經本院依職權查詢被告94至96年度所得明細，其
    中94年自亞立公司領取薪資62,300元；95年自亞立公司領取
    薪資331,360 元；96年自亞立公司領取薪資247,789 元，有
    稅務電子閘門財產所得調件明細表3 紙在卷可稽（詳本院卷
    17、28、29頁）。被告於94年7 月21日後至12月6 日間某日
    ，將其所有上開帳戶存摺、提款卡及密碼提供予詐欺集團使
    用，已如前述。而被告於94年6 月1 日起，始任職亞立公司
    ，該年度收入僅62,300元，不若95及96年度收入充裕，以94
    年度收入而言，僅能勉強度日，難認寬裕。因此，被告雖於
    94年6 月1 日起任職亞立公司，並領取一定薪資，亦難為有
    利於被告之認定，併此說明。
  (五)綜上，本件事證明確，被告犯行，堪以認定。
二、核被告所為，係犯刑法第30條第1 項前段、第339 條第1 項
    之幫助詐欺取財罪。被告為幫助從犯，按正犯之刑減輕其刑
    。爰審酌被告提供存摺、提款卡及密碼予詐欺集團進行詐欺
    取財犯罪，使被害人甲○○受騙20,000元，及犯後否認犯行
    等一切情狀，量處如主文所示之刑，併宣示如易科罰金之折
    算標準。又被告所犯本罪，係於96年4 月24日前，合於減刑
    條件，應依中華民國九十六年罪犯減刑條例第2 條第1 項第
    3 款、第7 條第1 項，減為有期徒刑3 月，併依同條例第9
    條規定，宣示如易科罰金之折算標準。
據上論斷，應依刑事訴訟法第299 條第1 項前段，刑法第30條第
1 項前段、第2 項、第339 條第1 項、第41條第1 項前段，刑法
施行法第1 條之1 ，中華民國九十六年罪犯減刑條例第2 條第1
項第3 款、第7 條第1 項、第9 條，判決如主文。
本案經檢察官丙○○到庭執行職務
中    華    民    國    97    年    6     月    23    日
                  刑事第十六庭  審判長法  官  林念祖
                                      法  官  楊文廣
                                      法  官  柯志民
上正本證明與原本無異。
如不服本判決，應於收受送達後10日內向本院提出上訴書狀（應
敘述具體理由並附繕本）。
上訴書狀如未敘述理由，應於上訴期間屆滿後20日內補提理由書
於本院。
                                      書記官  賴亮蓉
中    華    民    國    97    年    6     月    23    日
論罪之法條全文：
刑法第339條
意圖為自己或第三人不法之所有，以詐術使人將本人或第三人之
物交付者，處五年以下有期徒刑、拘役或科或併科一千元以下罰
金。
以前項方法得財產上不法之利益或使第三人得之者，亦同。
前二項之未遂犯罰之。


司法院資訊處製作；財團法人民間司法改革基金會備份。
